【裁判字號】    90,交訴,32
【裁判日期】    900816
【裁判案由】    過失致死等
【裁判全文】
臺灣屏東地方法院刑事判決                            九十年度交訴字第三二號
    公  訴  人  臺灣屏東地方法院檢察署檢察官
    被      告  甲○○
右列被告因過失致死案件，經檢察官提起公訴（九十年度偵字第一二八四號），本院
判決如左：
    主  文
甲○○因過失致人於死，處有期徒刑拾月。
被訴竊盜部分無罪。
    事  實
一、甲○○未考領小客車駕駛執照，於民國八十九年十二月三日下午二時許，駕駛林
    永章所有車牌號碼ＴＷ─三二一一號之自小客車，由高雄市小港區○○○路一號
    前去搭載洪義勝，而沿高雄縣大寮鄉萬大橋往萬丹鄉方向行駛，途經限速七十公
    里之萬大橋時，本應注意行車速度應依標誌之規定，不得超速行駛，並應注意車
    前狀況，隨時採取必要之安全措施，以確保行車安全，而依其智識、能力及依當
    時之天侯、視距、道路狀況，並無不能注意之情事，詎其竟疏未注意依速限之規
    定，而以時速一百一十公里以上之速度高速行駛，復未集中精神，任意於駕駛中
    打瞌睡，嗣於同日下午二時四十分許，駛至該橋從萬丹鄉崙頂村下橋處起算第十
    五根水銀燈處，因車速過快且打瞌睡，因此車輛失控而致前開自小客車摔落橋下
    ，洪義勝因此受有頭部外傷併腦挫傷之傷害，經送醫急救後，於八十九年十二月
    三日十六時三十分不治死亡（起訴書誤載為因傷重當場死亡）。
二、案經屏東縣警察局屏東分局報驗後由臺灣屏東地方法院檢察署檢察官偵查起訴，
    甲○○於本院審理時逃匿，經本院發佈通緝後，始於九十年七月二十日為警逮捕
    歸案。
    理  由
壹、有罪部分：
一、訊據被告甲○○對於右揭時、地超速行駛並在車內打瞌睡以致車輛失控摔落橋下
    致使被害人洪義勝死亡之事實供承不諱，並有道路交通事故調查報告表一紙及所
    附現場照片三十二張在卷可稽，而被害人洪儀勝係因本件車禍致頭部外傷併腦挫
    傷死亡，業經臺灣屏東地方法院檢察署檢察官督同法醫師相驗明確，而製作相驗
    屍體證明書、驗斷書、勘驗筆錄等附卷可憑。按行車速度，應依標誌規定，不得
    超速行駛，又汽車行駛時，駕駛人應注意車前狀況，隨時採取必要之安全措施，
    道路交通安全規則第九十三條第一項、第九十四條第三項分別定有明文。本件肇
    事路段時速不得超過七十公里，有道路交通事故調查報告表附卷可參，而被告以
    時速一百一十公里行駛上開路段，業據被告甲○○於警訊及本院審理時供述明確
    ，再參以本件肇事後所遺煞車痕分別為左煞車痕三十六公尺、右煞車痕二十二公
    尺等情，堪認其供稱當時之車速為時速一百一十公里，應無疑義，又其駕駛中在
    車內打瞌睡一節，已據其於本院審理時供承明白。因此其有違反上述道路交通安
    全規則而未盡注意義務至明；而參以當時之天候、視距、道路狀況均屬良好，被
    告若稍加注意，即可避免本件車禍之發生，竟疏未注意及此，以致肇事，被告顯
    有過失責任，又被害人之死亡係因被告之過失行為所致，二者間復有相當因果關
    係，事證明確，被告犯行應堪認定。
二、核被告所為係犯刑法第二百七十六條第一項之過失致死罪。被告未考有自小客車
    駕駛執照，業據其供述明白，其因無照駕駛致人死亡，應依道路交通管理處條例
    第八十六條第一項規定，加重其刑。爰審酌被告素行、品行、過失程度，無照駕
    車及犯後態度等一切情狀，量處如主文所示之刑。
貳、無罪部分：
一、公訴意旨略以：甲○○於民國八十九年十二月三日下午二時許，至高雄市小港區
    ○○○路一號，見林永章將自小客車之鑰匙置於桌上，即以該鑰匙竊得林永章所
    有車牌號碼ＴＷ─三二一一號自小客車，因認被告涉有刑法第三百二十條第一項
    之普通竊盜罪嫌。
二、按犯罪事實應依證據認定之，無證據不得推定其犯罪事實；又不能證明被告犯罪
    者，應諭知無罪之判決，刑事訴訟法第一百五十四條、第三百零一條第一項分別
    定有明文。又事實之認定，應憑證據，如未能發現相當證據，或證據不足以證明
    ，自不得以推測或擬制之方法，以為裁判基礎（最高法院四十年台上字第八六號
    判例參照）。
三、公訴人認被告有上開犯行係以被害人林永章唯一之指訴為論據；惟訊之被告甲○
    ○堅決否認上情，辯稱林永章將車子借給林添福，林添福跟我說林永章如果要拿
    鑰匙，就交給他，我趁林添福睡覺時開車出去，我是開出去兜風一下，不是要竊
    盜等語。
四、經查：本件被害人林永章於警訊中先指稱：甲○○於當天十三時三十分到我住宅
    向我借車等語（見警卷第十四頁反面），其後又改稱：我這部車的鑰匙都放在家
    裡桌上，是甲○○自己將我放在桌上的鑰匙拿走開走我的車，甲○○沒有當面向
    我借車等語（見警卷第十五頁反面），惟其於警訊時及本院審理時均陳稱：我打
    甲○○的行動電話，當時是警察接聽，並告訴我甲○○駕駛我的車子出車禍了等
    語（見警卷第十五頁、本院九十年三月十五日審判筆錄），且其於本院審理時亦
    指稱：我認為甲○○是暫時借去用一用，就會還我，不是偷等語（見本院九十年
    三月十五日審判筆錄），足見被告甲○○雖未告知被害人林永章開走前開自小客
    車，但被害人林永章已懷疑該車為被告甲○○開走，且認為被告甲○○僅係臨時
    借用該車，並非竊取該車，此與被告甲○○於本院審理時所供述之情節大致相符
    （見本院九十年七月二十日訊問筆錄、本院九十年八月二日審判筆錄），再者被
    害人林永章於本院審理時亦陳明：當時有人告訴我要說借給甲○○才能領到保險
    費，後來有人跟我說這樣會有事，我才決定改如此說法等語（見本院九十年三月
    十五日訊問筆錄），益證被害人林永章前後說詞不一，乃係為避免受牽累所為。
    又被告甲○○常至上址，與被害人林永章及林永章之親友均認識，其之前亦曾開
    過該車等情，可見被告甲○○辯稱其僅係借用該車並非竊盜，應屬可採，其既無
    不法所有之意思，自非竊盜。此外，復查無其他具體證據足以證明被告有公訴人
    所指之竊盜犯行，其犯罪即屬不能證明，自應為其無罪之諭知。
據上論斷，應依刑事訴訟法第二百九十九條第一項前段、第三百零一條第一項，道路
交通管理處條例第八十六條第一項、刑法第十一條前段、第二百七十六條第一項，罰
金罰鍰提高標準條例第一條前段，判決如主文。
本案經檢察官王光傑到庭執行職務。
中      華      民      國      九十      年      八      月    十六    日
                                      臺灣屏東地方法院刑事第三庭
                                          審判長法  官  黃國永
                                                法  官  陳姵君
                                                法  官  余德正
右正本證明與原本無異。
對於本判決如有不服應於收受送達後十日內向本院提出上訴書狀上訴於台灣高等法院
高雄分院並按他造當事人之人數附具繕本。
                                                書記官  曾文玲
中      華      民      國      九十      年      八      月    十六    日
附錄本判決論罪之法條：
刑法二百七十六條第一項
因過失致人於死者，處二年以下有期徒刑、拘役或二千元以下罰金。


司法院資訊處製作；財團法人民間司法改革基金會備份。
